【裁判字號】    99,台上,1793
【裁判日期】    990325
【裁判案由】    違反毒品危害防制條例
【裁判全文】
最高法院刑事判決            九十九年度台上字第一七九三號
上  訴  人  台灣高等法院檢察署檢察官
被      告  甲○○
上列上訴人因被告違反毒品危害防制條例案件，不服台灣高等法
院中華民國九十七年三月十二日第二審判決（九十六年度上訴字
第五四三０號，起訴案號：台灣板橋地方法院檢察署九十五年度
偵字第二五六九號），提起上訴，本院判決如下：
    主  文
原判決撤銷，發回台灣高等法院。
    理  由
本件原判決以不能證明被告甲○○有檢察官所指販賣第一、二級
毒品之犯行，因而維持第一審諭知被告無罪之判決，駁回檢察官
在第二審之上訴，固非無見。
惟按：法院為發見真實，得依職權調查證據，但於公平正義之維
護或對被告之利益有重大關係事項，法院應依職權調查之，刑事
訴訟法第一百六十三條第二項定有明文。故法院於當事人主導之
證據調查完畢後，認為事實未臻明白，而卷內復有其他足認為有
助於發現真實又足以影響判決結果之證據存在，且於公平正義之
維護有重大關係事項，並有調查之可能者，即應依職權調查證據
。本件檢察官以被告意圖營利，自民國九十四年十二月初某日起
至九十五年一月二十五日止，在不詳處所，向不詳姓名年籍之成
年男子購得海洛因、安非他命後，除少部分供己施用外，餘則加
料稀釋後分袋包裝，再以綽號「不良」名稱，持0000000
000號行動電話對外聯絡，販賣海洛因、安非他命予持用行動
電話0000000000號、0000000000號、00
00000000號、0000000000號等不詳男子、持
用0000000000號行動電話自稱「青仔之親戚」之男子
、0000000000號綽號小靜之人、000000000
0號之女子、0000000000號之張淳惠、持用市內電話
（０二）00000000號綽號「老四」之男子等人。上開電
話之申請人或使用人之姓名（依序為鄭曉青、陳炳輝、陳美蓮、
蔡兆安、彭耀緯、陳昱麟、陳禹豪、張淳惠、丘天清）及住址，
以及被告與前述電話持用人間之通訊監察譯文等資料均已附於偵
查卷內（見偵查卷第六二至八二頁、第一四四至一六八頁），檢
察官並以扣案經法務部調查局及憲兵司令部刑事鑑識中心分別鑑
驗無誤之第一級毒品海洛因六包（驗餘淨重三二‧五二公克）及
第二級毒品甲基安非他命二包（驗餘淨重二四‧九八二五公克，
起訴書誤載為安非他命）、現金三十六萬八千九百九十九元（新
台幣）以及張淳惠（為被告之前同居女友）書寫向綽號「不良」
之人索取毒品之字條等，為被告販賣第一、二級毒品之佐證。原
判決除以被告就被查獲之現款交代並為來源之證明外，另以與被
告通聯之0000000000號（鄭文毅）、0000000
000號（黃志煒）、0000000000號（林永發）、0
000000000號（謝豐州）、0000000000號（
劉春輝）、0000000000號（張淳惠）使用人經調查均
無足以證明被告有販賣毒品犯行，而為被告犯罪不能證明之理由
。然上開0000000000號等電話，除00000000
00號（張淳惠）外均非檢察官起訴向被告購買毒品之人使用之
電話。原審就檢察官起訴之0000000000號等電話使用
人，除就張淳惠部分為調查外，鄭曉青、陳炳輝、陳美蓮、蔡兆
安、彭耀緯、陳昱麟、陳禹豪、丘天清等人部分均未為任何之調
查或說明。而前述扣案之第一、二級毒品，數量並非微少，卷附
通訊監察譯文中多有：「有『女的』空間大一點的嗎？」「你那
邊『四一』多少錢？」「良哥，你那邊有『男的』嗎？」「不良
喔，我要『一個半』啦。」「你那邊有『四一』嗎？」「你這『
四一』的東西我用怎麼沒感覺？」「你有『兩、三錢』嗎？本來
是要給人家的啦，如果你要先給你沒關係。」等對話，被告對於
通訊監察譯文之內容表示無意見，且就譯文中之「女的」、「半
個」、「四一」、「粗的」等一般毒品使用者之隱語均加以解釋
（見偵查卷第一一二頁），另出租房屋予被告之證人林敏男於檢
察官偵查時亦結證稱：「（你是否知道甲○○在販賣毒品？）管
理員曾跟我說過甲○○有在賣毒品，而且今天中午有又再跟我講
一次。」等語（見偵查卷第五一頁）。凡此，均足以合理懷疑被
告非僅單純持有或施用毒品而已，基於公平正義之維護，法院自
應依職權調查證據，原判決遽以檢察官未盡舉證責任而未予調查
，難認適法。上訴意旨執以指摘原判決不當，非無理由，應認有
撤銷發回更審之原因。
據上論結，應依刑事訴訟法第三百九十七條、第四百零一條，判
決如主文。
中    華    民    國  九十九  年    三    月  二十五  日
                      最高法院刑事第十一庭
                          審判長法官  石  木  欽
                                法官  洪  佳  濱
                                法官  韓  金  秀
                                法官  段  景  榕
                                法官  周  煙  平
本件正本證明與原本無異
                                      書  記  官
中    華    民    國  九十九  年    三    月  三十一  日
                                                      Ｑ

司法院資訊處製作；財團法人民間司法改革基金會備份。
